臺北高等行政法院判決
　　　　　　　　　　　　　　　　　 93年度訴字第595號
　　　　　　　　　　　　　　　.
原　　　告　甲○○
被　　　告　財政部基隆關稅局
代　表　人　朱恩烈（局長）
訴訟代理人　乙○○
上列當事人間因違反海關緝私條例事件，原告不服財政部中華民
國92年12月22日台財訴字第0920053295號訴願決定，提起行政訴
訟。本院判決如下︰
　　主  文
原告之訴駁回。
訴訟費用由原告負擔。
　　事  實
壹、事實概要：
    緣原告前於民國（以下同）88年 7月29日委由立榮海運股份
    有限公司代理之UNI-VIGOR輪第0170D-046航次（海關船隻掛
    號88/4223）， 自香港載運進口油槽櫃（TANK）乙只（櫃號
    TRLU0000000），艙號0016，進口艙單原列載貨名為 TETRA-
    FLUOROETHANE 1.1.1..2 CF3 CH2 F（R134A），經被告所屬
    之機動巡查隊查核結果，發現油槽櫃內夾藏香菇 2,865公斤
    、鋼瓶（20公斤裝）1 PCS、鋼瓶（16公斤裝）2 PCS、冷媒
    空瓶2 PCS、鋼條34 PCS， 核與艙單及提單所載之貨名不符
    ，被告乃依據海關緝私條例第31條之1規定， 將涉案貨物核
    定沒入。原告不服，申請復查，未獲變更，乃提起訴願，遭
    駁回後，遂向本院提起行政訴訟。
貳、兩造聲明：
一、原告聲明：
    原告未於言詞辯論期日到場，據其提出之書狀，聲明求為判
    決
１、訴願決定及原處分均撤銷。
２、訴訟費用由被告負擔。
二、被告聲明：求為判決如主文所示。
、兩造爭點：
    海關緝私條例第31條之1 規定所處分之對象應否為艙口單或
    運送契約文件所載之收貨人（本件為娣娣有限公司），而非
    原告？
一、原告陳述：
    原告未於言詞辯論期日到場，據其提出之書狀，陳述如左：
１、按海關緝私條例第31條之1處分之案件， 依財政部73年7月5
    日台財關第19530號函規定， 應以艙口單或運送契約文件所
    載之收貨人為受處分人。本件依載貨證券記載收貨人係娣娣
    有限公司，並非原告，依法被告處分之對象應係娣娣有限公
    司，而非原告，雖復查決定及訴願決定分別以臺灣基隆地方
    法院檢察署89年度偵字第4832號起訴書及臺灣基隆地方法院
    91年度訴字第68號判決之內容，認定本件貨櫃走私係原告所
    為，但本案原告已就該判決提起上訴，既本案尚未確定，被
    告即以原告為對象予以處分，顯有不妥。
２、縱認本件確與原告有關，然娣娣有限公司自86年即已成立，
    至案發之88年已有2年， 既娣娣有限公司確實存在而具備法
    人資格，又為本案之貨主，被告所處分之對象亦應為娣娣有
    限公司，而非原告。為此，請判決如原告訴之聲明。
二、被告陳述：
１、按「船舶…所載進口貨物…經海關查明與艙口單、…或運送
    契約文件所載不符者，沒入其貨物…」，為海關緝私條例第
    31條之1所明定。次按「…凡依海關緝私條例第31條之1處分
    之案件，原則上應以艙口單、載貨清單、轉運艙單或運送契
    約文件所載之收貨人為受處分人，如收貨人未明或否認涉案
    貨物為其所有，而海關復無法查明孰為真正貨主時，可按貨
    主不詳案例處理。」 亦經財政部73年7月5日台財關第19530
    號函釋有案。本案原告委託運送，於進口艙單列載貨名為T-
    ETRAFLUOROETHANE 1.1.1.2 CF3 CH2 F (R134A)之油槽櫃，
    經被告查核結果，發現油槽櫃內夾藏香菇 2,865五公斤、鋼
    瓶（20公斤裝）1 PCS、鋼瓶（16公斤裝）2 PCS、冷媒空瓶
    2 PCS、鋼條34 PCS， 與艙單所載不符，被告依首揭法條處
    沒入貨物，並以原告為受處分人，於法並無不合。
２、訴訟理由稱： 「…按海關緝私條例第31條之1處分之案件，
    依財政部73年7月5日台財關第19530號函規定， 應以艙口單
    或運送契約文件所載之收貨人為受處分人。本件依載貨證券
    記載收貨人係娣娣有限公司，並非原告，依法被告處分之對
    象應係娣娣有限公司，而非原告…」、「…臺灣基隆地方法
    院91年度訴字第68號判決之內容，認定本件貨櫃走私係原告
    所為，但本案原告已就該判決提起上訴，既本案尚未確定，
    被告即以原告為對象予以處分，顯有不妥。」等節。根據臺
    灣基隆地方法院檢察署89年度偵字第4832號、90年度偵字第
    1148號檢察官起訴書犯罪事實欄一、（二）所記載：甲○○
    （即原告）於88年 7月間以虛設「娣娣有限公司」為受貨人
    ，進口R134A冷媒之名義， 委託不知情之立榮海運股份有限
    公司， 以所屬UNI-VIGOR輪第0710DN-046航次自香港地區運
    送油槽櫃（櫃號TRLU0000000號，係SCZU0000000號貨櫃經塗
    改而成）乙只，而利用該經改裝之油槽貨櫃夾藏與載貨證券
    （BILL OF LANDING）不符， 重量已逾公告管制數額之大陸
    花菇乙批（淨重2,865公斤）欲矇混過關， 惟於投單報關前
    ，即遭被告於同年月31日查獲櫃內夾藏上開大陸花菇等情。
    另據臺灣基隆地方法院91年度訴字第68號刑事判決書（被告
    92年8月7日收文）事實欄編號壹、一（二）所載，亦有相同
    陳述，可證本次貨櫃走私亦係該案被告甲○○所為至明。又
    據財政部73年7月5日台財關第19530號函釋， 凡依海關緝私
    條例第31條之1處分之案件， 原則上應以艙口單、載貨艙單
    、轉運艙單或運送契約文件所載之收貨人為受處分人，如收
    貨人未明或否認涉案貨物為其所有，而海關復無法查明孰為
    真正貨主時，可按貨主不詳案例處理。而本案既已查明走私
    係原告所為，自應以原告為處分對象，並無違誤。
３、綜上所述，被告所為原處分及復查駁回之決定，認事用法洵
    無不合，原告之訴顯無理由，爰請判決如被告答辯之聲明。
    理  由
一、本件原告經合法通知，未於言詞辯論期日到場，核無行政訴
    訟法第218條準用民事訴訟法第386條各款所列之情事，爰依
    被告之聲請，由其一造辯論而為判決，合先敘明。
二、按「船舶、航空器、車輛或其他運輸工具所載進口貨物…，
    經海關查明與艙口單…運送契約文件所載不符者，沒入其貨
    物。但經證明確屬誤裝者，不在此限。」為海關緝私條例第
    31條之1所明定。
三、本件原告前於88年 7月29日委由立榮海運股份有限公司代理
    之UNI-VIGOR輪第0170D-046航次 (海關船隻掛號88/4223)，
    自香港載運進口油槽櫃（TANK）乙只（櫃號 TRLU0000000）
    ，艙號0016，進口艙單原列載貨名為TETRAFLUOROETHANE 1.
    1.1..2 CF3 CH2 F（R134A）， 經被告所屬之機動巡查隊查
    核結果，發現油槽櫃內夾藏香菇 2,865公斤、鋼瓶（20公斤
    裝）1 PCS、鋼瓶（16公斤裝）2 PCS、冷媒空瓶 2 PCS、鋼
    條 34 PCS， 核與艙單及提單所載之貨名不符，被告乃依據
    海關緝私條例第31條之1規定， 將涉案貨物核定沒入。原告
    不服，主張本案處分書未列名由那家公司進口或報關，以及
    與原告之關係。又依記憶原告從未申報或進口過該項貨物，
    理應與原告無關云云，申請復查，經被告復查決定以，查根
    據臺灣基隆地方法院檢察署檢察官89年度偵字第4832號、90
    年度偵字第1148號起訴書內容犯罪事實欄一、（二）部分所
    記載：甲○○（即本案原告）於88年 7月間以虛設「娣娣有
    限公司」為受貨人，進口 R134A冷煤之名義，委託不知情之
    立榮海運股份有限公司，以所屬 UNI-VIGOR輪第0710DN-046
    航次自香港地區運送油槽櫃（櫃號TRLU0000000號，係SCZU0
    000000號貨櫃經塗改而成）乙只，而利用該經改裝之油槽貨
    櫃夾藏與載貨證券（BILL OF LANDING） 不符，重量已逾公
    告管制數額之大陸花菇乙批（淨重 2,865公斤）欲矇混過關
    ，惟於投單報關前，即遭基隆關稅局於同年月31日查獲櫃內
    夾藏上開大陸花菇等情。原告所稱從未申報或進口過該項貨
    物，與本走私案無關，顯係推諉之詞。被告以原告為受處分
    人將涉案貨物核定沒入，並無不合為由，駁回其復查之申請
    。原告不服，循序提起訴願及本件行政訴訟。
四、原告於本件行政訴訟中訴稱， 按海關緝私條例第31條之1處
    分之案件， 依財政部73年7月5日台財關第19530號函規定，
    應以艙口單或運送契約文件所載之收貨人為受處分人。本件
    依載貨證券記載收貨人係娣娣有限公司，並非原告，依法被
    告處分之對象應係娣娣有限公司，而非原告。臺灣基隆地方
    法院91年度訴字第68號判決之內容，認定本件貨櫃走私係原
    告所為，但本案原告已就該判決提起上訴，既本案尚未確定
    ，被告即以原告為對象予以處分，顯有不妥云云。惟查：
１、根據臺灣基隆地方法院檢察署89年度偵字第4832號、90年度
    偵字第1148號檢察官起訴書犯罪事實欄一、（二）記載：甲
    ○○（即原告） 於88年7月間以虛設「娣娣有限公司」為受
    貨人，進口R134A冷媒之名義， 委託不知情之立榮海運股份
    有限公司， 以所屬UNI-VIGOR輪第0710DN-046航次自香港地
    區運送油槽櫃（櫃號TRLU0000000號，係SCZU0000000號貨櫃
    經塗改而成）乙只，而利用該經改裝之油槽貨櫃夾藏與載貨
    證券（BILL OF LANDING）不符， 重量已逾公告管制數額之
    大陸花菇乙批（淨重2,865公斤）欲矇混過關， 惟於投單報
    關前，即遭被告於同年月31日查獲櫃內夾藏上開大陸花菇等
    情。另據臺灣高等法院92年度上訴字第3170號刑事判決「原
    判決（即臺灣基隆地方法院91年度訴字第68號刑事判決）撤
    銷。甲○○共同連續私運管制物品逾公告數額，處有期徒刑
    壹年陸月；扣案之大陸花菇淨重貳仟捌佰陸拾伍公斤及…沒
    收。…」該判決事實欄編號壹、一（二）亦為相同之記載，
    可證本次貨櫃走私亦係該案被告甲○○所為至明。
２、據財政部73年7月5日台財關第19530號函釋， 凡依海關緝私
    條例第31條之1處分之案件， 原則上應以艙口單、載貨艙單
    、轉運艙單或運送契約文件所載之收貨人為受處分人，如收
    貨人未明或否認涉案貨物為其所有，而海關復無法查明孰為
    真正貨主時，可按貨主不詳案例處理。然本案既已查明走私
    係原告所為，自應以原告為處分對象。
五、綜上所述，原告之陳詞均不可採，則被告依據海關緝私條例
    第31條之1規定， 將涉案貨物核定沒入之處分，揆諸首揭規
    定，並無違誤。訴願決定予以維持，亦無不合。原告徒執前
    詞，訴請撤銷訴願決定及原處分，並無理由，應予駁回。
六、本件事證已臻明確，兩造其餘攻擊防禦方法均與本件判決結
    果不生影響，故不逐一論述，併此敘明。
據上論結，本件原告之訴為無理由， 爰依行政訴訟法第98條第3
項前段、第218條，民事訴訟法第385條第1項前段判決如主文。
中  　華  　民   　國　  94 　年 　 3　　 月　  9  　 日
　　　　　                   第四庭審判長法  官 徐瑞晃
          　　　　　                     法  官 李得灶
                    　　　　　           法  官 吳慧娟
上為正本係照原本作成。
如不服本判決，應於送達後20日內，向本院提出上訴狀並表明上
訴理由，如於本判決宣示後送達前提起上訴者，應於判決送達後
20日內補提上訴理由書（須按他造人數附繕本）。
中  　華  　民   　國　  94 　年 　 3　　 月　  9  　 日
         　　　　　　　　　　　　　　　  書記官 劉道文
